臺灣新北地方法院刑事判決
111年度金訴字第900號
公  訴  人  臺灣新北地方檢察署檢察官
被      告  劉泓澤


                    居新北市○○區○○○路000號0樓（即000號之0）
上列被告因違反洗錢防制法等案件，經檢察官提起公訴（111年
度偵字第768號），本院判決如下：                
    主    文
劉泓澤幫助犯洗錢防制法第十四條第一項之洗錢罪，處有期徒刑
參月，併科罰金新臺幣壹萬元，罰金如易服勞役，以新臺幣壹仟
元折算壹日。　　 
    犯罪事實
劉泓澤基於幫助詐欺取財及幫助洗錢之不確定故意，於民國110
年8月16日某時（13時9分前），在新北市○○區○○○路000號旁巷口
處，將所申辦華南商業銀行帳號000-000000000000號帳戶之提款
卡交付通訊軟體LINE暱稱「胡啟銘」者所指派之「蔡仁欽」，再
向「胡啟銘」告知該提款卡密碼。嗣某詐欺集團之成員間共同意
圖為自己不法之所有，基於詐欺取財及洗錢之犯意聯絡，於同日
18時許，佯裝蔡雅慧之姪子「蔡文傑」，撥打電話並透過LINE向
蔡雅慧誆稱急需借款云云，致蔡雅慧陷於錯誤後，依指示先後於
同年月18日9時30分許、9時52分許，將新臺幣（下同）5萬元、5
萬元轉入上開帳戶，隨即遭某詐欺集團成員領出，而掩飾、隱匿
該等犯罪所得之去向、所在。
　　理    由
一、認定犯罪事實所憑之證據及理由
　㈠被告劉泓澤於上開時地，將上開帳戶之提款卡交付身分不詳
    、通訊軟體LINE暱稱「胡啟銘」者指定之「蔡仁欽」，並告
    知「胡啟銘」密碼；嗣某詐欺集團之成員間共同意圖為自己
    不法之所有，基於詐欺取財及洗錢之犯意聯絡，於上開時間
    佯裝告訴人蔡雅慧之姪子「蔡文傑」，撥打電話並透過LINE
    向告訴人誆稱急需借款云云，致告訴人陷於錯誤後，依指示
    先後於上開時間，分別將上開金額轉入上開帳戶，隨即遭某
    詐欺集團成員領出，而掩飾、隱匿該等犯罪所得之去向、所
    在等事實，業據被告於警詢及偵訊時供述在卷（111年度偵
    字第768號卷〈下稱偵卷〉第14-17、94-95頁），並經證人蔡
    雅慧於警詢時證述明確（偵卷第19-22頁），且有告訴人所
    提其與「蔡文傑」間之LINE對話紀錄擷圖及轉帳交易明細、
    被告所提其與「蔡仁欽」簽訂之物品保管合約書及與「胡啟
    銘」間LINE對話紀錄擷圖、上開帳戶之開戶人及交易明細資
    料附卷可稽（偵卷第29-31、47、49-74、77-78頁），堪以
    認定。
　㈡關於被告有幫助詐欺取財及幫助洗錢不確定故意之認定
  ⒈行為人對於構成犯罪之事實，明知並有意使其發生者，為故
    意。行為人對於構成犯罪之事實，預見其發生而其發生並不
    違背其本意者，以故意論，刑法第13條定有明文。是故意之
    成立，不以對於構成犯罪之事實，明知並有意使其發生為必
    要，僅需對於構成犯罪之事實、結果，預見其發生，而其發
    生並不違背其本意即為已足。亦即倘行為人認識或預見其行
    為會導致某構成要件實現（結果發生），縱其並非積極欲求
    該構成要件實現，惟為達到某種目的而仍容任該結果發生，
    亦屬法律意義上之容任或接受結果發生之「未必故意」（間
    接故意、不確定故意），即前揭法條所稱之「以故意論」。
　⒉經查：
　⑴依被告與「胡啟銘」間之LINE對話紀錄擷圖內容所示，被告
    曾將其與「胡啟銘」間之對話紀錄（內容主要為「胡啟銘」
    所述以製作不實銀行帳戶財力證明方式申辦貸款之流程）轉
    傳某友人，欲徵詢其意見，該友人則將上開對話紀錄刊登在
    網路「反詐騙網路165」群組，供該群組成員回應意見（偵
    卷第56-57頁），嗣該友人便表示其認為「胡啟銘」是在詐
    騙等語，此據被告於偵訊時供述明確（偵卷第74頁）；「胡
    啟銘」於被告表示無法自行存入10萬元至自身金融帳戶作為
    其財力證明前，因得知被告友人做出上開行為，遂向被告稱
    ：沒關係啦，你就很簡單，你密碼不用給我，卡片也不用給
    我，網銀帳密也不用給我，這樣你的錢也不會不見；詐騙的
    ，一般都是讓你寄存摺跟卡片等語（偵卷第57頁）；嗣「胡
    啟銘」改以透過其公司會計人員自掏腰包為被告製造財力證
    明為由，要求被告提供上開帳戶之提款卡及密碼後，被告亦
    曾向「胡啟銘」詢以：會簽東西確認不會拿去亂用嗎（偵卷
    第59頁）。
　⑵被告於交付上開提款卡予「蔡仁欽」前之同日13時9分許，便
    先主動自行（「胡啟銘」並未指示被告清空帳戶）操作自動
    櫃員機自上開帳戶領出700元，致其內餘額僅剩3元，有該帳
    戶交易明細在卷可憑（偵卷第77頁），參以被告於偵訊時供
    稱：（你也覺得奇怪，是否有做任何防止帳戶遭不法使用之
    措施？）當時我覺得我沒有給他網路銀行，他拿我的提款卡
    去提款，一定會被攝影機拍到等語（偵卷第95頁）。
　⑶由上可知，被告因受其友人及「胡啟銘」告知，對於將上開
    帳戶之提款卡及密碼提供「蔡仁欽」、「胡啟銘」，可能涉
    及詐欺取財並因此衍生洗錢等犯行之事，已有所認識而形成
    預見（祇需概略認識該特定犯罪之不法內涵即可，毋庸過於
    瞭解正犯行為之細節或具體內容，最高法院108年度台上大
    字第3101號裁定意旨參照），此觀被告於偵訊時亦供稱：（
    你曾經認為這是詐欺？）是，我朋友說的等語益明（偵卷第
    94頁）。而被告於將上開提款卡交付「蔡仁欽」前之當日13
    時9分許，便有意將上開帳戶內之存款盡量全部領出，此舉
    與實務上常見對於提供金融帳戶予他人使用者，為免可能遭
    詐欺不法份子所騙，致損及該帳戶內原有存款，遂先行提領
    殆盡之反應相同；且被告此際交付提款卡及告知其密碼之背
    後原因，不過仍係配合「胡啟銘」所稱之「製作不實銀行帳
    戶財力證明」（祇不過係由被告自備10萬元存入帳戶，改為
    由他人提供資金代替被告存入），而被告對以此種事由要求
    他人提供帳戶本即可能涉及詐欺一事早已有所預見，業如前
    述，況被告在原本不用提供帳戶之提款卡及密碼之情形下便
    有此預見，則其嗣後在「胡啟銘」並未另行編造不同於「製
    作不實銀行帳戶財力證明」之說詞，及提供上開資料致帳戶
    脫離自己掌控之風險大幅升高情況下，該預見理應更加深刻
    而難以輕易被動搖、消除（是被告雖提出其與「蔡仁欽」簽
    訂之「物品保管合約書」〈偵卷第47頁〉，亦難為其有利之認
    定），是綜合此等情事觀之，堪認被告直至提供上開帳戶提
    款卡及密碼予他人時，仍無法全然信任「胡啟銘」而依然抱
    持對方可能為詐欺不法份子之猜忌心態，此亦可徵諸被告於
    偵訊時供稱：（你也覺得奇怪，是否有做任何防止帳戶遭不
    法使用之措施？）當時我覺得，他拿我的提款卡去提款，一
    定會被攝影機拍到等語(偵卷第95頁)，即被告於提供上開帳
    戶提款卡及密碼予對方時，主觀上仍認為對方可能以之從事
    詐欺、洗錢等不法犯行，否則不致於產生其所稱「一定會被
    攝影機拍到」之違法行為必然敗露之想法，惟其為獲取不易
    辦得之150萬元高額貸款，仍在心存該疑慮之情形下，容任
    他人使用上開帳戶資料，依前述說明，被告有幫助詐欺取財
    及幫助洗錢不確定故意，亦堪認定。準此，被告辯稱其因誤
    信「胡啟銘」及「蔡仁欽」為民間放貸公司員工，始將上開
    帳戶之提款卡及密碼提供該2人製造財力證明（即假金流）
    ，以表示其有還款能力，進而達成借款150萬元開店之目的
    ，並無幫助詐欺取財及洗錢之犯意等語，尚無足取。
　㈢綜上所述，本案事證明確，被告犯行堪以認定，應依法論科
    。　
二、論罪科刑
　㈠核被告所為，係犯刑法第30條第1項前段、洗錢防制法第14條
    第1項之幫助一般洗錢罪及刑法第30條第1項前段、第339條
    第1項之幫助詐欺取財罪。
　㈡被告以一提供上開帳戶之行為，幫助他人遂行詐欺取財及一
    般洗錢犯行，而同時觸犯幫助詐欺取財罪及幫助一般洗錢罪
    ，為想像競合犯，應依刑法第55條規定，從一重論以幫助一
    般洗錢罪。
　㈢被告基於幫助他人犯罪之意思，參與犯罪構成要件以外之行
    為，為幫助犯，爰依刑法第30條第2項規定，按正犯之刑減
    輕之。
　㈣爰審酌被告在已預見可能涉嫌幫助他人詐欺取財及洗錢之情
    形下，仍輕率將其上開帳戶提供他人使用，進而使詐欺集團
    成員得以遂行詐欺取財犯罪，並掩飾、隱匿犯罪所得之去向
    、所在，應予非難，兼衡犯罪之動機、目的、所提供帳戶數
    量、告訴人所受財產損害程度（迄未獲被告填補）、被告之
    犯後態度、素行、於本院審理時所述教育程度及家庭生活經
    濟狀況等一切情狀，量處如主文所示之刑，並就併科罰金部
    分，諭知易服勞役之折算標準。　　
據上論斷，應依刑事訴訟法第299條第1項前段，判決如主文。
本案經檢察官洪三峯提起公訴，檢察官邱稚宸到庭執行職務。
中　　華　　民　　國　　111 　　年    9    月    22   日
　　　　　　　　　刑事第四庭    審判長法　官　楊筑婷

　　　　　　　　　　　　　　　　　　　法　官　陳佳妤

　　　　　　　　　　　　　　　　　　　法　官　吳智勝　　
上列正本證明與原本無異。
如不服本判決，應於判決送達後20日內敘明上訴理由，向本院提
出上訴狀 (應附繕本) ，上訴於臺灣高等法院。其未敘述上訴理
由者，應於上訴期間屆滿後20日內向本院補提理由書「切勿逕送
上級法院」。
                                      書記官  薛力慈
中　　華　　民　　國　　111 　年　　9 　　月　　22　　日
附錄本案論罪科刑法條全文：
洗錢防制法第14條
有第二條各款所列洗錢行為者，處7年以下有期徒刑，併科新臺
幣5百萬元以下罰金。
前項之未遂犯罰之。
前二項情形，不得科以超過其特定犯罪所定最重本刑之刑。
中華民國刑法第339條
意圖為自己或第三人不法之所有，以詐術使人將本人或第三人之
物交付者，處5年以下有期徒刑、拘役或科或併科50萬元以下罰
金。
以前項方法得財產上不法之利益或使第三人得之者，亦同。
前二項之未遂犯罰之。